【裁判字號】    98,上訴,1437
【裁判日期】    981224
【裁判案由】    偽證
【裁判全文】
臺灣高等法院高雄分院刑事判決        98年度上訴字第1437號
上  訴  人
即  被  告  甲○○
上列上訴人因偽證案件，不服臺灣高雄地方法院97年度訴字第11
43號中華民國98年8 月31日第一審判決（起訴案號：臺灣高雄地
方法院檢察署97年度偵字第13298 號），提起上訴，本院判決如
下：
    主  文
上訴駁回。
    事  實
一、甲○○與黃郅超（原名黃進春）為姊弟關係，明知其與父親
    黃玉蔭均未曾以電話授權或同意黃郅超在票號CH463627、票
    面金額為新臺幣（下同）95萬元、發票日期為民國（下同）
    93年11月11日之本票（下稱上開本票）上將其與父親黃玉蔭
    均列為共同發票人等情為事實，亦明知具結作證之證人，依
    法有據實陳述之義務，不得為匿飾增刪之虛偽陳述，竟為迴
    護黃郅超，基於偽證之犯意，先於96年12月11日，在臺灣高
    雄地方法院審理96年度訴字第3314號陳玉美、沈志揚、黃郅
    超偽造有價證券等案件，就關於其與父親黃玉蔭是否有事先
    同意黃郅超將其等列為共同發票人簽發上開本票之與該案情
    有重要關係之事項，經供前具結而為如附表編號一所示之虛
    偽陳述，證稱黃郅超要簽發上開本票前有打電話回家徵得其
    與父親黃玉蔭之同意云云；復於上開案件97年1 月15日審理
    程序中，就該案案情有重要關係之事項，供前具結，而為如
    附表編號二所示之虛偽陳述，亦證稱其與父親黃玉蔭均有同
    意開立本票為黃郅超擔保云云。足使臺灣高雄地方法院合議
    庭就黃郅超被訴偽造有價證券等案件產生誤判之危險【另甲
    ○○、黃郅超之父親黃玉蔭於該次審理中證稱：「（當初你
    接到電話是否有問甲○○或黃郅超擔保多少錢？）我沒有問
    。」、「（黃郅超電話中是否有跟你說擔保要簽名背書？）
    擔保我說好，背書簽名我就沒有簽過名。」等語，亦經檢察
    官認為涉犯偽證罪嫌而提起公訴，惟因黃玉蔭於98年4 月4
    日因車禍死亡，已經臺灣高雄地方法院另為公訴不受理判決
    確定在案】。
二、案經臺灣高雄地方法院檢察署檢察官自動檢舉偵查起訴。
    理  由
一、證據能力部分：
(一)、按被告以外之人（包括證人、鑑定人、告訴人、被害人及共
    同被告等）於審判外向法官所為之陳述，得為證據，刑事訴
    訟法第159 條之1 第1 項定有明文。本件證人黃郅超於另案
    即臺灣高雄地方法院96年度訴字第3314號案件向該案承審法
    官所為之供述，在其任意陳述之信用性無疑之情況下，該證
    述依法具有證據能力。
(二)、按被告以外之人於偵查中向檢察官所為之陳述，除顯有不可
    信之情況者外，得為證據，刑事訴訟法第159 條之1 第2 項
    定有明文。因此，證人黃郅超於偵查中所為之陳述，對被告
    而言，雖屬被告以外之人於偵查中向檢察官所為之陳述，惟
    上開證人陳述證詞時，均於證述前具結，亦無證據顯示檢察
    官在偵查時有不法取供之情形，且據證人做成證據之外部情
    狀，亦無證據顯示上開證述有顯不可信之情況，揆諸上揭說
    明，上開證人於偵查中之證述，具有證據能力。又卷附之上
    開證人黃郅超於96年5 月22日接受臺灣高雄地方法院檢察署
    檢察官偵訊之勘驗報告（見臺灣高雄地方法院96年度訴字第
    3314號案卷第106 頁至第109 頁），係由臺灣高雄地方法院
    檢察署檢察事務官依據該次偵訊光碟所製作，其內容在性質
    上與該次偵訊筆錄有同一性，且被告及檢察官均同意將之作
    為證據（見本院卷第27頁準備程序筆錄），是自應認該勘驗
    報告之內容有證據能力。
二、關於事實之認定：
(一)、訊據上訴人即被告甲○○矢口否認有上開偽證犯行，辯稱：
    我確實有替我弟弟黃郅超擔保，替弟弟擔保也是人之常情，
    只是我在原審審理時或檢察官訊問時，因緊張所以陳述之時
    間點有出入而已云云。
(二)、經查：
  1.本案原係檢察官認為黃郅超因其友人林哲宏向「億通當鋪」
    借款，其擔任保證人，嗣因林哲宏未依約償還借款，其乃受
    億通當鋪經理沈志揚要求，簽發面額為95萬元之本票1 張，
    且未經被告甲○○、父親黃玉蔭同意，擅自在該本票發票人
    欄位簽寫被告甲○○、父親黃玉蔭之姓名，因認為該案被告
    黃郅超與沈志揚、億通當鋪負責人陳玉美均涉犯偽造有價證
    券罪嫌，而提起公訴，嗣該案被告黃郅超經臺灣高雄地方法
    院認為偽造有價證券罪證明確，以96年度訴字第3314號判處
    有期徒刑3 年2 月，黃郅超不服提起上訴，經本院以97年度
    上訴字第792 號仍認為該案被告黃郅超偽造有價證券罪證明
    確，惟撤銷原判決，改判處有期徒刑1 年8 月、緩刑2 年、
    緩刑期間付保護管束在案，有臺灣高雄地方法院檢察署檢察
    官96年度偵字第12140 號、13088 號、96年度偵緝字第1227
    號起訴書、上開判決書各1 份在卷可參，合先敘明。
  2.又上開陳玉美、沈志揚、黃郅超等人涉嫌偽造有價證券案件
    ，前經臺灣高雄地方法院於98年12月11日開庭審理，被告甲
    ○○經以證人身分傳喚到庭，並經審判長詢以與該案被告黃
    郅超有無親屬關係，答稱：被告黃郅超是我弟弟等語，再經
    審判長諭知依法律規定其得拒絕證言，如不拒絕證言，仍須
    具結，復告知證人具結之義務及偽證罪之處罰，被告甲○○
    表示願意作證後，即具結而為陳述等事實，有當日審判程序
    筆錄、證人結文在卷可參（見臺灣高雄地方法院96年度訴字
    第3314號案卷第148 頁反面、第176 頁反面）。又被告甲○
    ○於該次審判之交互詰問程序中，經辯護人詢以：「（提示
    96年度偵緝字第1227號卷第42頁票號463627號本票影本）這
    是何人簽發的？」，證稱：「當初黃郅超要簽發的時候有跟
    我說，他要擔任保人，要我的同意。」，又詢以：「黃郅超
    是何時跟妳說的？」，證稱：「2 年多前，但我沒辦法確定
    。」，又詢以：「黃郅超是否有說他擔任保人要簽發多少錢
    ？」，證稱：「簽的金額我不清楚，他簽了本票，他跟我說
    每個月他有辦法固定還人家，他有辦法處理債務，叫我不要
    擔心，說他可以慢慢還」，又詢以：「黃郅超擔任保人為何
    要妳同意？」，證稱：「因為簽票需要我背書，所以要我同
    意他才可以簽」，又詢以：「當時黃郅超是否有說要背書？
    」，證稱：「不是，他是說要經過我同意」；又經檢察官詢
    以：「為何用你的名字去簽立本票，為何金額你沒問？」，
    證稱：「因為借款的那個人的金額我知道是150 萬元，後來
    他有還了一些才跑路，我知道他還了100 萬元以內，但是我
    不知道實際的金額是多少。」，又詢以：「你同意黃郅超簽
    你的名字時，你是否知道他要把本票開給哪一家當鋪？」，
    證稱：「我知道是億通」，又詢以：「你是否知道黃郅超也
    有請你父親同意他用他的名義開本票？」，證稱：「我知道
    ，因為黃郅超說要2 個人，就我及我爸爸。」，詢以：「黃
    郅超問你父親的時候，你是否在場？」，證稱：「我在場。
    」，詢以：「你剛剛說黃郅超是打電話問你，問你父親黃郅
    超是否也是打電話？」，證稱：「是，當時我父親在我那裡
    ，黃郅超他是同時問。」，詢以：「黃郅超是否有跟你要印
    章去蓋？」，證稱：「沒有。」，詢以：「你父親對於此事
    是否有多問？」，證稱：「有，他有問我。」，詢以：「你
    父親是否有問本票的金額？」，證稱：「他好像有問。」，
    詢以：「你如何回答他？」，證稱：「我說大概100 萬元左
    右。」等語。有該案96年12月11日審判程序筆錄可憑（見臺
    灣高雄地方法院96年度訴字第3314號案卷第148 頁反面、第
    149 頁），堪認此部分之事實。
  3.又被告甲○○復於97年1 月15日上開案件審理程序中，經以
    證人身分傳喚到庭，並經審判長詢以與該案被告黃郅超有無
    親屬關係，答稱：被告黃郅超是我弟弟等語，再經審判長諭
    知依法律規定其得拒絕證言，如不拒絕證言，仍須具結，復
    告知證人具結之義務及偽證罪之處罰，被告甲○○表示願意
    作證後，即具結而為陳述等事實，有當日審判程序筆錄、證
    人結文在卷可參（見臺灣高雄地方法院96年度訴字第3314號
    案卷第223 頁反面、第276 頁）。又被告甲○○於該次審判
    之交互詰問程序中，經辯護人詢以：「黃郅超要簽本票之前
    是否有徵得妳的同意？」，證稱：「有。」，詢以：「是何
    時？」，證稱：「時間忘了，他是直接打電話來。」、詢以
    ：「黃郅超打電話給妳的時候，妳父親是否在？」，證稱：
    「他在。」，詢以：「是何人先接到黃郅超電話？」，證稱
    ：「應該是我先接吧，他就說他要作保的事，事後我父親有
    聽電話。」，詢以：「電話中黃郅超是否有告訴妳說要擔保
    多少錢？」，證稱：「有。但是我忘記了。」，詢以：「妳
    父親是否知道要擔保多少錢？」，證稱：「他應該知道，那
    時我有跟他講，我不知道他是否還記得。」，詢以：「妳是
    否在黃郅超打電話來的時候就跟你父親說，還是事後才跟父
    親說呢？」，證稱：「當時黃郅超打電話進來的時候，他先
    跟我講，我再跟我爸爸解釋讓他瞭解整個事情。」，詢以：
    「你確定你爸爸有聽到你跟他講擔保多少錢的事情？」，證
    稱：「確定。」等語，有該案96年12月11日審判程序筆錄可
    憑（見臺灣高雄地方法院96年度訴字第3314號案卷第225 頁
    ），此部分之事實亦堪認定。
  4.黃郅超因其朋友林哲宏向億通當鋪借款180 萬元，其為林哲
    宏擔任連帶保證人，乃經由億通當鋪之經理沈志揚聯絡至億
    通當鋪，而在沈志揚要求下，當場簽立面額95萬元之本票1
    紙，並且未事先徵得被告甲○○、父親黃玉蔭同意，即在本
    票上簽立「甲○○」、「黃玉蔭」姓名等情，有票號為「46
    3627」號、面額95萬元、日期為93年11月11日，其上發票人
    欄位並書寫「黃進春」、「甲○○」、「黃玉蔭」等姓名之
    本票1 張可證（見96年度偵緝字第1227號案卷第42頁），並
    經證人黃郅超於被告陳玉美、沈志揚涉嫌教唆偽造有價證券
    之偵查中具結作證，並證稱：「（提示，本票票號463627、
    金額95萬，你看這張票是不是你簽的？）這我簽的。」、「
    （是誰叫你簽的？）沈志揚。」、「（沈志揚？）嘿。」…
    「（當天的情形是怎麼樣？）沈志揚叫我過去以後…」、「
    （沈志揚打電話給你的是不是? ）對。」、「（跟你說怎樣
    ? ）就是那個我做保那個人己經不見了。」、「（林哲宏？
    ）林哲宏對對對。」、「（他跟我說林哲宏跟億通當鋪借錢
    …）借180 萬。」、「（因為我是保證人…）對對對。」、
    「（那個林哲宏跑了？）對，林哲宏1 年多之後跑了，他就
    打給我說我要怎麼處理，然後我就到當舖裡面，當時我也不
    知道要如何處理，那時我現金也沒這麼多，因為外面還有一
    些債務，那時候他就叫我簽剩下餘額，剩下多少錢，我知道
    90幾萬，簽一張本票90幾萬的餘額。後來他說我要怎麼聯絡
    ，我說我有時候在家裡，有時候在我大姊那邊，所以他拿了
    1 張A4的紙，叫我寫我大姊名字。」、「（他給你本票時，
    你是簽誰的名字？）簽我的，先簽我的，然後他再問我聯絡
    人，然後之後又叫我在本票上寫…（被打斷），（問：拿A4
    的紙叫我寫聯絡人喔？）不是，是我唸他寫，他寫聯絡人，
    我唸我父親那邊的住址跟我大姐那邊的住址。」、「（你的
    父親是誰？）黃玉蔭。」、「（你大姐叫什麼名字？）甲○
    ○。」、「之後他叫我在本票上再寫他們2 個的名字。」、
    「（你都沒有問？）沒問，有時候就是因為差（台語，『欠
    錢』之意）人家，情急下就沒想那麼多，他說這樣我就寫。
    」、「（你不是說他們當舖都這樣做？）因為我是做相關的
    行業，我是做流當車，他們有一些有債權糾紛的車子。」、
    「（你不知道在本票上面簽他人姓名的責任嗎？）那是在我
    被通緝被抓的第一時間，我有打電話詢問相關的當舖業者，
    因為我開本票是在當鋪那邊，所以我覺得說是不是當舖出了
    問題。」、「（他怎麼跟你講? ）他就問我說本票方面我有
    沒有寫上我親人的名字，我說有，我當初有寫，他說就是這
    樣卡到的，我那時在第一個時間我就知道了。」、「（沈志
    揚是否跟你說不還錢就要告你偽造有價證券？）他沒有跟我
    講這個問題。」、「（他就直接告囉？他沒有跟你討錢嗎？
    ）他有過來跟我討錢，過來我姐姐這裡，然後我大姐陳述說
    他有拿一張單子來，問我大姐說這是不是我大姐簽的，我大
    姐有跟我說這樣，說是不是我大姐簽的名字，我大姐說我又
    沒有簽。」、「（他不是早就知道不是甲○○簽的啊？）我
    也不知道他怎會故意跑去問這個啊。」、「（沈志揚是否有
    親眼看到你簽甲○○的名字？）有，他叫我簽的，還有我父
    親的名字，都他叫我簽的，是他指使我簽的。」、「（他現
    場叫我簽的？）嘿，對。」、「（是在億通當舖裡面？）對
    。」、「（在前面還是後面？）在門口進去，我現在不知道
    他當舖是不是像現在這樣，就門口一打開門進去，前面的第
    一個辨公桌。」、「（他有親自在那裡看嗎? ）有，他叫我
    那個的，他叫我那樣我就那樣寫。」、「（你可以確認嗎？
    ）確認。」、「（我確認是他親眼看我簽的？）嘿。」等語
    （見臺灣高雄地方法院96年度訴字第3314號案卷第106 頁至
    第108 頁、臺灣高雄地方法院檢察署96年度偵字第121401號
    卷第26頁）。核與其於該案偵查中以被告身分所供述之內容
    相同（見臺灣高雄地方法院檢察署96年度偵緝字第1227號卷
    第16頁）。足證證人黃郅超於其所涉犯偽造有價證券罪案件
    中，業已坦承並未經由被告甲○○與父親黃玉蔭2 人之同意
    ，即將該2 人之姓名簽寫在本票上等情節，復參以黃郅超前
    於96年5 月22日檢察官偵查被告陳玉美、沈志揚教唆偽造有
    價證券案偵訊時之供詞，黃郅超係以證人身分於證言前具結
    後所為，而由其上開供述觀之，其當時已知悉會因為未經徵
    得被告甲○○、父親黃玉蔭同意而以該2 人為本票發票人之
    事，而涉犯偽造有價證券之罪責，是則倘其確有徵得被告甲
    ○○、父親黃玉蔭同意以其2 人名義簽發本票，其並無干冒
    偽證罪之訴追而故意為上開對自己不利之證述之必要，另酌
    以黃郅超自承於該案偵查供陳時，檢察官並無任何不法偵訊
    之情事（見臺灣高雄地法院96年度訴字第3314號卷第230 頁
    ），是應堪認黃郅超上開於偵訊時之證述係屬可信，得採為
    認定事實之依據。從而，被告甲○○上開證稱：黃郅超當時
    有先打電話徵得我同意作保，也有徵得父親同意云云，顯不
    足採信。
  5.至於證人黃郅超於本案原審審理時固證稱：簽發上開本票前
    我有徵得甲○○、黃玉蔭同意，事實是我在簽發上開本票前
    ，曾經過黃玉蔭之同意，簽發第1 張本票交給當鋪，嗣因當
    鋪說該本票印章部分有模糊不清情形，所以我隔了1 、2 個
    月以後，才又回當鋪去重簽上開本票，至於本來簽的本票，
    當鋪拿給我看以後，就直接撕掉了，之前在偵查中會那樣說
    ，是因為我害怕當鋪向家裡要錢，不想連累家人，才想說要
    自己扛債務，我去億通當鋪簽立第2 張本票（即上開票號為
    463627號之本票）以前，有打電話告訴甲○○此事徵得其同
    意，但沒有再次徵得黃玉蔭同意，因我認為前1 張本票既已
    經黃玉蔭之同意，所以在簽發上開本票以代替前1 張本票時
    ，就未再告知黃玉蔭，跟我說要簽本票的有沈志揚及其他當
    鋪的員工云云（見本案原審卷第69至76頁）。惟查，倘依證
    人黃郅超上開證述情節，其第1 次係先在家裡寫好本票後再
    帶去億通當鋪交付，又據證人黃郅超自承稱：我當時係先在
    文具店買好1 整本本票，只有用其中1 張等語（見原審卷第
    74頁），則證人黃郅超第2 次只要在家裡寫好本票以後，再
    持往交付至億通當鋪即可，自無必要到億通當鋪後再簽寫上
    開本票之理，足見證人黃郅超上開證詞已違背常情。又證人
    黃郅超先前既因為涉嫌偽造有價證券案接受偵查，則倘若確
    如證人黃郅超所述，其先前有經過父親黃玉蔭授權簽發第1
    張本票，並經過被告甲○○授權簽發第2 張本票之情事，此
    顯然係對於其有利之證據，證人黃郅超豈有不立即向檢察官
    提出並請求檢察官傳訊被告甲○○、父親黃玉蔭到庭作證以
    證明自身清白之道理，然遍查證人黃郅超於該案受檢察官偵
    訊時之筆錄（見臺灣高雄地方法院檢察署96年度偵緝字第12
    27號卷第16頁、第17頁、臺灣高雄地方法院96年訴字第3314
    號卷106 頁至第108 頁、臺灣高雄地方法院檢察署96年度偵
    字第12140 號卷第25頁、第26頁），證人黃郅超於自己因案
    受偵查時毫無隻字片語提及上情，甚不合理。另證人黃郅超
    固陳稱：我當時因為有不想讓被告甲○○、父親黃玉蔭承擔
    上開債務的想法，才會說上開本票是我自己簽的，我之前偵
    查中有些陳述是不實在的云云；然而，證人黃郅超前於臺灣
    高雄地方法院96年度訴字第3314號案件審理時係供稱：我當
    時是因為億通當鋪通知我，第1 張本票的簽名、手印已經模
    糊，我才會去簽第2 張本票，我於簽發第1 張本票時有經過
    甲○○、黃玉蔭之同意，我有打電話告訴甲○○、黃玉蔭此
    事，開票以後還有告訴他們整個情形，因為第2 張本票完全
    是代替第1 張本票的，簽第2 張本票前就沒有再經過他們2
    人同意等語明確（見臺灣高雄地方法院96年度訴字第3314號
    案件第217 頁反面、第218 頁），亦與本案原審審理時證稱
    ：第1 張本票只有簽立黃玉蔭名字，當時有經黃玉蔭同意，
    第2 票本票有簽立甲○○名字，有另再經過甲○○同意等情
    節，並不相符；又證人黃郅超於該案審理時，關於第1 張本
    票之下落，經檢察官詢以：「你去當鋪寫1 張的時候，你是
    否有見到原來那張本票？」，供稱：「他們說已經撕掉了」
    等語，經詢以：「所以你沒見到原來的本票是否還存在，你
    就同意簽第2 張本票？」，供稱：「因為我與陳玉美是客戶
    關係，認識很多年，她做事態度我知道」等語甚明（見臺灣
    高雄地方法院96年度訴字第3314號卷第228 頁），則證人黃
    郅超之前自承其至當鋪簽立第2 張本票（即上開本票）時根
    本沒看到第1 張本票，竟然於原審審理時改稱當鋪有將第1
    張本票交給其觀看後撕毀云云，顯見證人黃郅超自身說法反
    覆不一，實難採信。另再參酌證人黃郅超上開於臺灣高雄地
    方法院96年度訴字第3314號案件審判中之陳述，及其於該案
    中以證人身分分離調查證據程序作證，經檢察官詢以：「你
    之前在偵查中為何說說是沈志揚叫你在本票上面簽黃玉蔭及
    甲○○的名字，你沒有經過他們的同意，你情急之下就簽了
    ？」，證稱：「當時我被通緝到案，手及腳都被銬起來關了
    一夜，開臨時庭，我慌了，我也不知道發生什麼事情，所以
    檢察官問我什麼我就回答什麼，當初我是說整張票的開票過
    程，我有說這些話沒有錯，96年5 月22日當天開庭問我的內
    容與臨時庭時問的差不多，我陳述的內容也與臨時庭相同」
    等語，復證稱：我今日陳述與之前陳述不同，是因為收到偽
    造有價證券傳票，才想說要把第1 張本票的事情說出來云云
    （見臺灣高雄地方法院96年度訴字第3314號案卷第231 頁反
    面、第232 頁），顯見證人黃郅超於先前自身被訴偽造有價
    證券案件中，其答辯要旨為：無論其於偵查或法院審理時所
    述情節都與事實相符，只是最初在偵查時，其因為慌張、思
    慮未周，經檢察官訊問上開本票之開票過程，才按照檢察官
    之訊問回答，因而漏未提及經被告甲○○、父親黃玉蔭同意
    開立第1 張本票之事情等情，然其至原審審理中竟改稱最初
    在偵查中陳述是為避免讓被告甲○○、父親黃玉蔭承擔債務
    ，而有部分不實在等語，顯見證人黃郅超從臺灣高雄地方法
    院96年度訴字第3314號案件時，即為求卸免自身罪責而自圓
    其說，直至其辯詞不為法院所採納，而予以論罪科刑，並指
    出證人黃郅超於該案所述其未向當鋪拿回第1 張本票，即開
    立第2 張本票予億通當鋪之情節，並不合常理（參見臺灣高
    雄地方法院96年度訴字第3314號及本院97年度上訴字第792
    號之判決理由），證人黃郅超始再次修正自己說詞，而為上
    開不實陳述。綜上，應堪認證人黃郅超於本案原審審理中及
    於臺灣高雄地方法院96年度訴字第3314號案件審理中證述上
    開本票簽發甲○○、黃玉蔭之姓名，有徵得渠等之同意云云
    ，不足採信。
  6.另證人沈志揚於原審審理時固證稱：因為黃郅超有欠當舖一
    筆錢，還剩95萬元未還，我們老闆陳玉美一直在找他，當時
    黃郅超自己來當鋪，我就跟陳玉美講說黃郅超有來我們當舖
    ，陳玉美叫我拿1 張本票給黃郅超要他回去找他父親與姊姊
    當保證人，我可以確認96年他字第3185號卷第45頁本票就是
    我提供給黃郅超要他簽發之本票，因為我記得金額是95萬元
    等語（見原審卷第97至99頁）。惟查，證人沈志揚前於臺灣
    高雄地方法院96年度訴字第3314號案件中，亦涉嫌教唆偽造
    有價證券，且始終否認犯罪，是則證人沈志揚所陳上開情詞
    ，顯有卸免自身罪責之動機，是不足以採為對被告甲○○有
    利認定之依據。
  7.綜上所述，黃郅超並未事先徵得被告甲○○、父親黃玉蔭之
    同意，即簽立上開面額95萬元之本票之事實，甚為明確，被
    告甲○○明知上情，竟然仍於具結後為上開不實之證述，而
    上開證述，均為與該案法院認定黃郅超有無偽造有價證券犯
    罪事實有關之重要事項，則被告甲○○於臺灣高雄地方法院
    96年度訴字第3314號案件於96年12月11日、97年1 月15日偽
    證之事實，事證明確，應予依法論科。
三、關於論罪部分：
    按刑法上之偽證罪，不以結果之發生為要件，一有偽證行為
    ，無論當事人是否因而受有利或不利之判決，均不影響其犯
    罪之成立。而該罪所謂於案情有重要關係之事項，則指該事
    項之有無，足以影響於裁判之結果者而言（最高法院71年台
    上字第8127號判例參照）。被告甲○○於審判中經具結後虛
    偽證述其與父親黃玉蔭2 人有同意並授權黃郅超在上開本票
    上增列其2 人為共同發票人云云，顯足以影響法院對黃郅超
    偽造有價證券犯行成立與否之判斷，雖其證述內容未為法院
    所採，然依上開最高法院判例意旨，仍無解於偽證罪責之成
    立。核被告甲○○所為，係犯刑法第168 條之偽證罪。被告
    甲○○在同一審判案件中，先後於96年12月11日、97年1 月
    15日2 次為偽證之行為，因僅侵害單一國家審判權之法益，
    性質上應屬單純一罪（最高法院82年度台上字第6367號判決
    意旨參照），併此敘明。
四、原審以被告罪證明確，適用刑法第168 條、第74條第1 項、
    第2 項第4 款、第8 款、第93條第1 項第2 款規定，審酌被
    告犯罪之動機、目的，對於國家司法公正性所生損害，其與
    黃郅超為姊弟關係，應係基於至親情誼，不忍黃郅超因為造
    有價證券重罪身陷囹圄，並為顧及家庭完整，始誤蹈法網等
    情，及其犯罪後之態度等一切情狀，量處有期徒刑6 月。並
    以被告甲○○前未曾故意犯罪受有期徒刑以上刑之宣告，有
    被告前案紀錄表在卷可憑，被告甲○○係因迴護至親，為使
    黃郅超得免於刑法偽造有價證券罪之處罰，一時失慮致觸犯
    本案犯行，認其經此次偵審之教訓，當知所警惕，而無再犯
    之虞，因認前開對被告甲○○宣告之刑，以暫不執行為適當
    ，宣告緩刑2 年。又以為使被告戒慎自我行為，預防再犯，
    並修復被告甲○○對法秩序造成之破壞，並命被告甲○○應
    向國庫支付新臺幣8 萬元；另以有命被告甲○○接受一定時
    數法治教育之必要，依刑法第74條第2 項第8 款規定，命被
    告甲○○應受30小時之法治教育，以期使被告甲○○能培養
    尊重公權力之意識，並建立正確法律觀念；又因對被告為刑
    法第74條第2 項第8 款接受法治教育之宣告，應併依刑法第
    93條第1 項第2 款之規定，諭知於緩刑期間付保護管束。原
    審認事用法核無違誤，量刑尚稱妥適，被告上訴意旨仍執陳
    詞否認犯罪，而指摘原判決不當，為無理由，應予駁回
據上論斷，應依刑事訴訟法第368 條，判決如主文。
本案經檢察官陳宗吟到庭執行職務。
中    華    民    國    98    年    12    月    24    日
              刑事第六庭    審判長法  官  王憲義
                                  法  官  簡志瑩
                                  法  官  邱永貴
以上正本證明與原本無異。
如不服本判決應於收受本判決後10日內向本院提出上訴書狀，其
未敘述上訴理由者，並得於提起上訴後10日內向本院補提理由書
狀（均須按他造當事人之人數附繕本）「切勿逕送上級法院」。
中    華    民    國    98    年    12    月    24    日
                                  書記官  鄭翠芬
附錄本判決論罪科刑之法條：
中華民國刑法第168 條
於執行審判職務之公署審判時或於檢察官偵查時，證人、鑑定人
、通譯於案情有重要關係之事項，供前或供後具結，而為虛偽陳
述者，處7 年以下有期徒刑。
附表：
編號一（被告甲○○於臺灣高雄地方法院96年度訴字第3314號案
        件96年12月11日審理中所為不實證述）：
辯護人：「（提示96年度偵緝字第1227號卷第42頁票號463627號
        本票影本）這是何人簽發的？」
甲○○：「當初黃郅超要簽發的時候有跟我說，他要擔任保人，
        要我的同意。」
辯護人：「黃郅超是何時跟妳說的？」
甲○○：「2 年多前，但我沒辦法確定。」
辯護人：「黃郅超是否有說他擔任保人要簽發多少錢？」
甲○○：「簽的金額我不清楚，他簽了本票，他跟我說每個月他
        有辦法固定還人家，他有辦法處理債務，叫我不要擔心
        ，說他可以慢慢還。」
辯護人：「黃郅超擔任保人為何要妳同意？」
甲○○：「因為簽票需要我背書，所以要我同意他才可以簽。」
辯護人：「當時黃郅超是否有說要背書？」
甲○○：「不是，他是說要經過我同意。」
檢察官：「為何用你的名字去簽立本票，為何金額你沒問？」、
甲○○：「因為借款的那個人的金額我知道是150 萬元，後來他
        有還了一些才跑路，我知道他還了100 萬元以內，但是
        我不知道實際的金額是多少。」
檢察官：「你同意黃郅超簽你的名字時，你是否知道他要把本票
        開給哪一家當鋪？」
甲○○：「我知道是億通。」
檢察官：「你是否知道黃郅超也有請你父親同意他用他的名義開
        本票？」
甲○○：「我知道，因為黃郅超說要二個人，就我及我爸爸。」
檢察官：「黃郅超問你父親的時候，你是否在場？」
甲○○：「我在場。」
檢察官：「你剛剛說黃郅超是打電話問你，問你父親黃郅超是否
        也是打電話？」
甲○○：「是，當時我父親在我那裡，黃郅超他是同時問。」
檢察官：「黃郅超是否有跟你要印章去蓋？」
甲○○：「沒有。」
檢察官：「你父親對於此事是否有多問？」
甲○○：「有，他有問我。」
檢察官：「你父親是否有問本票的金額？」
甲○○：「他好像有問。」
檢察官：「你如何回答他？」
甲○○：「我說大概100 萬元左右。」
編號二（被告甲○○於臺灣高雄地方法院96年度訴字第3314號案
        件97年1 月15日審理中所為不實證述）：
辯護人：「黃郅超要簽本票之前是否有徵得妳的同意？」
甲○○：「有。」
辯護人：「是何時？」
甲○○：「時間忘了，他是直接打電話來。」
辯護人：「黃郅超打電話給妳的時候，妳父親是否在？」
甲○○：「他在。」
辯護人：「是何人先接到黃郅超電話？」
甲○○：「應該是我先接吧，他就說他要作保的事，事後我父親
        有聽電話。」
辯護人：「電話中黃郅超是否有告訴妳說要擔保多少錢？」
甲○○：「有。但是我忘記了。」
辯護人：「妳父親是否知道要擔保多少錢？」
甲○○：「他應該知道，那時我有跟他講，我不知道他是否還記
         得。」
辯護人：「妳是否在黃郅超打電話來的時候就跟你父親說，還是
        事後才跟父親說呢？」
甲○○：「當時黃郅超打電話進來的時候，他先跟我講，我再跟
        我爸爸解釋讓他瞭解整個事情。」
辯護人：「你確定你爸爸有聽到你跟他講擔保多少錢的事情？」
甲○○：「確定。」


司法院資訊處製作；財團法人民間司法改革基金會備份。
